臺灣桃園地方法院刑事判決　　　　　　　 96年度易字第627號
公　訴　人　臺灣桃園地方法院檢察署檢察官
被　　　告　乙○○
選任辯護人　林亦書律師
上列被告因詐欺案件，經檢察官提起公訴（95年度偵字第24472
號、96年度偵字第289號），本院判決如下：
    主  文
乙○○無罪。
    理  由
一、本件公訴意旨略以：被告乙○○能預見任意將所有之金融機
    構帳戶交付於人，足供他人用為詐欺等犯罪後收受被害人匯
    款，以遂掩飾或隱匿犯罪所得財物目的之工具，竟以前開結
    果之發生亦不違本意之幫助詐欺犯意，於民國95年7 月26日
    ，在桃園縣桃園市○○路與南平路口，將申請之台新國際銀
    行桃園分行（下稱台新銀行）帳戶號碼00000000000000000
    號、日盛國際商業銀行桃園分行（下稱日盛銀行）帳戶號碼
    00000000000000號存簿帳戶之存摺、提款卡、密碼等物，交
    付予某姓名年籍不詳自稱「林光樺」之男子，供「林光樺」
    及組成詐欺集團之成員用以詐欺不特定人之錢財，再由該詐
    騙集團某成員，分別以網路及電話聯繫透露援交訊息之方式
    要求聯絡者匯款，致丙○○、甲○○均陷於錯誤，而丙○○
    以自動櫃員機陸續轉帳新臺幣（下同）5,000 元及1 萬2,00
    0 元至被告乙○○上開台新銀行帳戶、甲○○亦以自動櫃員
    機轉帳2 萬4,983 元至乙○○上開日盛銀行帳戶，嗣經丙○○、甲○○發覺有異始報警查獲。因認被告涉犯刑法第30條
    第1 項、第339 條第1 項之幫助詐欺取財罪嫌等語。
二、按犯罪事實應依證據認定之，無證據不得認定其犯罪事實，
    又不能證明被告犯罪者，應諭知無罪之判決，刑事訴訟法第
    154 條第2 項、第301 條第1 項定有明文。刑事訴訟法上所
    謂認定犯罪事實之證據，係指足以認定被告確有犯罪行為之
    積極證據而言，如未能發現相當證據或證據不足以證明，自
    不能以推測或擬制之方法，以為裁判基礎，最高法院29年上
    字第3105號及40年台上字第86號分別著有判例；又認定不利
    於被告之事實，須依積極證據，苟積極證據不足為不利被告
    之認定時，即應為有利於被告之認定，更不必有何有利之證
    據，最高法院30年上字第816 號判例參照。且刑事訴訟上證
    明之資料，無論其為直接或間接證據，均須達於通常一般之
    人均不致有所懷疑，而得確信其為真實之程度，始得據為有
    罪之認定，若其關於被告是否犯罪之證明未能達此程度，而
    有合理懷疑之存在，致使無從形成有罪之確信，根據「罪證
    有疑，利於被告」之證據法則即不得遽為不利被告之認定，
    亦有最高法院76年度台上字第4986號判例可稽。
三、訊據被告乙○○固坦認於上開時、地，其將其所申請開立之
    上開台新銀行、日盛銀行帳戶之存摺、提款卡、密碼等物，
    交付予某姓名、年籍均不詳自稱「林光樺」之男子等情，惟
    堅決否認有何幫助詐欺取財犯行，辯稱：伊係為辦理信用貸
    款，始遭詐騙集團騙取銀行存摺、提款卡、密碼等物作為詐
    欺犯罪之工具，而伊交付上開台新銀行、日盛銀行帳戶之存
    摺、提款卡、密碼等物，並非基於幫助他人犯罪之主觀犯意
    為之，且伊有要求「林光樺」出具委託代辦契約書，以確認
    雙方委任關係之存在，保障伊己身之權益等語，並提出上開
    委託代辦契約書1 份為證。
四、按公訴意旨認被告乙○○上開所為，涉犯刑法第30條第1 項
    、第339 條第1 項之幫助詐欺取財罪嫌，無非以被害人丙○○、甲○○之指述；台新銀行95年8 月7 日台新作集字第95
    10340 號函暨帳戶號碼00000000000000000 號之開戶基本資
    料及資金往來明細乙份；日盛銀行95年12月8 日日銀字第09
    52000062220 號函暨帳戶號碼00000000000000號之開戶基本
    資料及客戶歷史交易查詢單乙份；被害人丙○○所提出客戶
    交易明細表2 紙；被害人甲○○所提出客戶交易明細表1 紙
    等為主要論據。
五、然查：
（一）經本院將上開委託代辦契約書送請內政部警政署刑事警察
      局進行指紋比對鑑定，鑑驗結果為上開委託代辦契約書受
      委託人欄「林光樺」簽名旁之指紋屬丁○○所有，有該局
      96年7 月3 日刑紋字第0960097756號鑑驗書1 份在卷可稽
      。再經本院傳訊證人丁○○到庭，而證人丁○○乃結證稱
      ：伊看過被告1 次，因伊在自由時報、中國時報上有刊登
      辦理貸款廣告，被告打電話與伊聯絡，伊向被告自稱「林
      光樺」，‧‧伊向被告表示辦理貸款需要存摺、身分證影
      本、健保卡影本、提款卡、提款卡密碼，且1 家銀行要辦
      理10萬元貸款，需要被告的提款卡密碼，可以做帳戶內出
      入帳信用紀錄，並說辦貸款要7 到10天，伊有留行動電話
      給被告，而被告有將萬泰銀行、日盛銀行等4 、5 本存摺
      交給伊，且被告將上開資料交給伊時，有請伊簽委託代辦
      契約書，上開委託代辦契約書上的「林光樺」簽名、指印
      、年籍資料等皆為伊所簽立，伊拿到提款卡、提款卡密碼
      後，即回台北交給屬詐騙集團的楊秉強，因伊在詐騙集團
      係負責收購帳戶等語甚詳在卷（見本院96年8 月29日審判
      筆錄），而佐以證人丁○○與林建文、賴忠瑩（綽號林仔
      、大胖）、劉道安（綽號阿安）、江書銘（綽號阿銘）、
      施宗助（綽號阿助）、呂承遠（綽號阿遠）、張朝傑（綽
      號朝傑、阿傑）等人，陸續加入94年9 月間起由楊秉強（
      綽號林董）、黃建中（綽號NO NO） 與大陸地區真實年籍
      不詳、綽號「陳董」、「小葉」、「阿正」、「龍蝦」、
      「小陳」、「小莊」、「阿寶」、「小勇」、「小代」、
      「小劉」、「阿東」、「婷婷」、「成成」等人共組之兩
      岸詐欺集團，而證人丁○○自95年5 、6 月間起加入上開
      詐欺集團，受楊秉強指揮，在中國時報、自由時報等報紙
      刊登「辦理銀行信貸，免擔保」等分類廣告，收購金融機
      構帳戶及人頭行動電話門號，並自95年6 月間起陸續介紹
      其弟劉道安並吸收手下江書銘、施宗助、呂承遠、張朝傑
      加入該兩岸詐欺集團，其間，證人丁○○至查獲為止親自
      及指揮收購之金融機構帳戶資料約180 本，均全數提供楊
      秉強，另收購之人頭行動電話門號約20線，其中10線販賣
      予楊秉強使用，其餘10線作為逃避警方追緝之用，其於95
      年6 月底起至同年11月28日止，共計指揮江書銘等人提領
      之詐騙不法所得約3 千萬元，而涉犯刑法第339 條第1 項
      之詐欺取財罪嫌，業經臺灣高雄地方法院檢察署檢察官以
      95年度偵字第31691 號等提起公訴，現由臺灣高雄地方法
      院以96年度易字第1210號案件審理中，有臺灣高雄地方法
      院檢察署檢察官起訴書、臺灣高等法院被告前案紀錄表各
      1 份在卷足參，堪認證人丁○○上開證詞應屬非虛，可以
      採取。
（二）再者，被害人丙○○、甲○○之指述，及其等所提出之客
      戶交易明細表各2 紙、1 紙，僅能證明被害人丙○○、甲○○分別在網路上遭詐騙，並依詐騙集團某成員之指示，
      各轉帳1 萬7,000 元、2 萬4,983 元，至被告上開台新銀
      行、日盛銀行帳戶等節，並不得以之逕認被告有公訴人所
      指幫助詐欺取財之犯行。
（三）至卷附之台新銀行95年8 月7 日台新作集字第9510340 號
      函暨帳戶號碼00000000000000000 號之開戶基本資料及資
      金往來明細乙份；日盛銀行95年12月8 日日銀字第095200
      0062220 號函暨帳戶號碼00000000000000號之開戶基本資
      料及客戶歷史交易查詢單乙份，僅能作為被告有開設上開
      台新銀行帳戶、日盛銀行帳戶，及被害人丙○○、甲○○
      分別轉帳上開金額，至被告上開台新銀行帳戶、日盛銀行
      帳戶等情之證據，亦尚無法據之即為被告不利之認定。
六、綜上事證，被告前揭辯詞，洵非無據，是以尚無法僅憑公訴
    意旨上開所述論罪依據，即認被告有如公訴人所指之幫助詐
    欺取財犯行，依首揭法條說明及判例意旨，自應就被告為無
    罪之諭知。
據上論斷，應依刑事訴訟法第301 條第1 項，判決如主文。
本案經檢察官鄭東峰到庭執行職務。
中　　華　　民　　國　　96　　年　　9 　　月　　12　　日
              刑事第十二庭審判長法  官  游  紅  桃
                                法  官  許  雅  婷
                                法  官  王  美  玲
以上正本證明與原本無異。
如不服本判決，應於判決送達後10日內向本院提出上訴狀（應附
繕本），其未敘述上訴理由者，應於上訴期間屆滿後20日內補提
理由書狀於本院，上訴於臺灣高等法院。
                                書記官  吳  玉  蘭
中　　華　　民　　國　　96　　年　　9 　　月　　12　　日
